【裁判字號】    99,台抗,779
【裁判日期】    990916
【裁判案由】    違反毒品危害防制條例聲請具保停止羈押
【裁判全文】
最高法院刑事裁定              九十九年度台抗字第七七九號
抗  告  人  李宗玉
上列抗告人因違反毒品危害防制條例案件，不服台灣高等法院高
雄分院中華民國九十九年八月十日駁回具保停止羈押聲請之裁定
（九十九年度聲字第九一三號），提起抗告，本院裁定如下：
    主  文
抗告駁回。
    理  由
本件原裁定以抗告人李宗玉於原審之聲請意旨略稱：抗告人所犯
毒品危害防制條例第四條第二項之販賣第二級毒品罪，固經判處
有期徒刑七年六月，惟並無任何具體之事實，足以推測其會逃避
刑事追訴或執行；且抗告人家中有年邁母親，亟待其照顧，請准
予具保停止羈押云云。然抗告人所犯之販賣第二級毒品罪，為最
輕本刑五年以上有期徒刑之罪，且經原審判決共同販賣第二級毒
品罪，量處有期徒刑七年六月在案，堪認其犯罪嫌疑重大，且經
判處重刑，衡情自有逃亡以規避入監服刑之虞，如非予羈押自有
顯難進行審判、執行之情形，而有羈押之必要，亦無法以具保或
限制住居等方式代替羈押。抗告人以其有年邁老母亟待照顧，請
求具保停止羈押，此係其家庭生活狀況，要與本件之羈押要件及
必要性並無關聯，因而駁回其聲請。經核於法並無不合。抗告人
之抗告意旨略稱：本件並無任何具體之事實，足以推測抗告人會
逃避刑責追訴或執行，原裁定以：「既經判處重刑，衡情自有逃
亡以規避入監服刑之虞」，無異係以判處重刑為羈押之唯一理由
，而置是否有逃亡之事實或有逃亡之虞之要件不論，與司法院釋
字第六六五解釋之意旨有違等語。
惟查：聲請具保停止羈押，除有法律上規定不得駁回者外，准許
與否，法院有自由裁量之權。至「刑事訴訟法第一百零一條第一
項第三款規定之羈押，係因被告所犯為死刑、無期徒刑或最輕本
刑為五年以上有期徒刑之罪者，其可預期判決之刑度既重，該被
告為規避刑罰之執行而妨礙追訴、審判程序進行之可能性增加，
國家刑罰權有難以實現之危險，該規定旨在確保訴訟程序順利進
行，使國家刑罰權得以實現，以維持重大之社會秩序及增進重大
之公共利益，其目的洵屬正當。又基於憲法保障人民身體自由之
意旨，被告犯上開條款之罪嫌疑重大者，仍應有相當理由認為其
有逃亡、湮滅、偽造、變造證據或勾串共犯或證人等之虞，法院
斟酌命該被告具保、責付或限制住居等侵害較小之手段，均不足
以確保追訴、審判或執行程序之順利進行，始符合該條款規定，
非予羈押，顯難進行追訴、審判或執行之要件，此際羈押乃為維
持刑事司法權有效行使之最後必要手段，於此範圍內，尚未逾越
憲法第二十三條規定之比例原則，符合司法院釋字第三九二號、
第六五三號、第六五四號解釋意旨，與憲法第八條保障人民身體
自由及第十六條保障人民訴訟權之意旨，尚無違背」，為司法院
釋字第六六五號解釋予以釋明。原裁定以抗告人所犯之販賣第二
級毒品罪，為最輕本刑五年以上有期徒刑之罪，且經原審判決共
同販賣第二級毒品罪，量處有期徒刑七年六月在案，堪認其犯罪
嫌疑重大，且經判處重刑，衡情自有逃亡以規避入監服刑之虞，
如非予羈押自有顯難進行審判、執行之情形，而有羈押之必要，
並無與司法院釋字第六六五號解釋意旨不符之違誤。抗告意旨係
對於原審法院依職權審酌之事項，任意指摘，應認本件抗告為無
理由，予以駁回。
據上論結，應依刑事訴訟法第四百十二條，裁定如主文。
中    華    民    國  九十九  年    九    月   十六   日
                      最高法院刑事第七庭
                          審判長法官  林  永  茂  
                                法官  蘇  振  堂  
                                法官  林  立  華  
                                法官  蔡  國  在  
                                法官  陳  春  秋  
本件正本證明與原本無異
                                      書  記  官  
中    華    民    國  九十九  年    九    月   二十一 日
                                                      Ｅ

司法院資訊處製作；財團法人民間司法改革基金會備份。
